臺灣臺北地方法院刑事判決　　　　　　　93年度易字第1624號
公　訴　人　臺灣臺北地方法院檢察署檢察官
被　　　告　甲○○
上列被告因偽造文書等案件，經檢察官提起公訴（93年度偵字第
2132號），本院判決如下：
    主  文
甲○○共同連續明知為不實之事項，而使公務員登載於職務上所
掌之公文書，足以生損害於公眾及他人，處有期徒刑陸月，如易
科罰金，以參佰元折算壹日。
    事  實
一、緣甲○○（原名江錦標）於民國八十年九月十九日向乙○○
    、林欽誠等七人借款新臺幣六千萬元，並以其所有位於臺北
    縣三芝鄉○○○段二坪頂小段六之一、十一之一、十一之四
    、十一之五地號土地（下稱系爭土地），分別設定本金最高
    限額抵押權五千五百萬元、及二千五百萬元予乙○○、林欽
    誠等人，以供擔保債權，嗣因前開債權屆清償期後仍無法返
    還債務，甲○○乃委託乙○○代其出售系爭土地，乙○○遂
    於八十二年七月五日將前揭四筆土地以一億一千萬元之價格
    出售予丙○○（原名羅玉陵）、李俊民二人，並因渠等均無
    自耕農身份，而約定將系爭土地登記於張筆名下。丙○○、
    李俊民依約給付二百萬元訂金、及第二期款五千八百萬元予
    乙○○收受，尾款則嗣系爭土地過戶向銀行辦理貸款後給付
    ；於八十四年間，乙○○交付系爭不動產之所有權狀正本予
    丙○○俾供其辦理所有權移轉登記，惟上開申請移轉登記案
    遭所有權人甲○○提出異議，而遭台北縣淡水地政事務所駁
    回，雙方因此發生糾紛，而遲遲無法辦理過戶，丙○○乃暫
    將系爭土地之所有權狀留置、保管；詎甲○○、乙○○二人
    為圖解決與丙○○、李俊民僵持多年未能履行之買賣糾紛，
    竟共同基於使公務員登載不實之概括犯意連絡（被告乙○○
    經本院通緝中，將另行審結），明知系爭不動產所有權狀正
    本，已交由李俊民、丙○○二人持有，未曾遺失，竟先於九
    十一年二月四日，以系爭土地所有權狀於九十年九月二十日
    遺失為由，填寫「書狀滅失補給切結書」、「土地登記申請
    書」，向臺北縣淡水地政事務所申請補發所有權狀，使該管
    承辦之公務員將此不實事項登載於職務上所掌之土地建物異
    動清冊公文書上，並據以公告，於期滿後發給所有權狀；甲○○取得前揭補發之權狀後，為圖順利向銀行辦理貸款，以
    清償上開積欠乙○○等人之款項，明知其並無實際將系爭土
    地出售予林忠正之意思，竟仍與林忠正（未據起訴）、乙○○共同承前使公務員登載不實之犯意聯絡，於九十一年五月
    十三日，以買賣關係為由，向前開地政事務所申請將系爭土
    地移轉登記予林忠正所有，使該管承辦之公務員將此不實事
    項登載於職務上所掌之土地登記謄本上，並據以核發土地所
    有權狀予林忠正；嗣乙○○又改變主意，要求甲○○需將系
    爭土地登記至其兄林欽誠名下，甲○○乃於同年六月二十日
    ，委由不知情之代書，以林忠正與林欽誠間之買賣關係為由
    ，持土地登記申請書等相關資料，向前開地政事務所申請將
    系爭土地移轉登記予林欽誠所有，使該管承辦之公務員將此
    不實事項登載於職務上所掌之土地登記謄本上，並據以核發
    土地所有權狀予林欽誠，均足以生損害於丙○○及地政機關
    對於土地登記事務管理所有權狀之登載、發給之正確性。
二、案經丙○○訴由台灣台北地方法院檢察署檢察官偵查起訴。
    理  由
一、訊之被告甲○○對於右揭時地，向臺北縣淡水地政事務所，
    以遺失為由申請補發如事實欄所指之土地所有權狀及申請將
    系爭土地先後登記於林忠正、林欽誠名下等事實坦承不諱，
    且經證人丙○○、李俊民、張筆於偵查中證述甚詳（參見偵
    查卷第十七、二六至二七、五一、六五至六六、七六至七七
    頁、及他字卷第四五至四六頁、九四至九五、一Ｏ四至一Ｏ
    六頁），並有不動產買賣契約書、委任書（見他字卷第二二
    至二六頁）、臺北縣淡水地政事務所九十二年七月二十二日
    北縣淡地資字第Ｚ○○○○○○○○○號函（見他字卷第四
    九頁）所附之土地登記謄本（見他字卷第五十至五三頁、偵
    字卷三三至三六頁）、土地建物異動清冊（見他字卷第五四
    至五八頁）、土地登記申請書（見他字卷第五九至六一頁、
    六五至七二頁）、書狀補給登記理由書（見偵卷第五六頁）
    、印鑑證明影本（見偵卷第六四頁）、書狀滅失補給切結書
    各一份（見他字卷第六三頁）、登記名義人為甲○○、及林
    忠正之土地所有權狀影本各四紙（見他字卷第二七至三十、
    七八至八一頁）、台北縣淡水地政事務所以九十三年十二月
    三十日北縣淡地登字第Ｚ○○○○○○○○○號函附卷可稽
    ；又同一土地由告訴人及被告同時持有新、舊所有權狀，已
    致生損害於地政機關對於土地登記事務之登載、發給所有權
    狀之正確性，至為灼然，足徵被告前揭任意性之自白，應予
    事實相符，而堪以採信。本件事證明確，其犯行洵堪認定。
二、按被告甲○○明知系爭土地所有權狀並未曾遺失，而係在告
    訴人羅育瑋保管中，竟向地政機關謊報遺失，使地政機關將
    表示遺失補發之「書狀補給」事項登記於土地建物異動清冊
    ，並據以公告，於期滿後補發給被告所有權狀，且取得所有
    權狀後，以買賣關係為由，先後將系爭土地登記至林忠正、
    林欽誠名下，均足以生損害於地政機關對土地登記事務登載
    、發給所有權狀之正確性及保管人羅育瑋。核被告所為，係
    犯刑法第二百十四條之明知為不實之事項，而使公務員登載
    於職掌之公文書罪。被告前開三次使公務員登載不實之犯行
    ，與同案被告乙○○間，及其九十一年五月十三日之犯行，
    與被告乙○○、訴外人林忠正間，均有犯意聯絡與行為分擔
    ，應論以共同正犯。被告先後三次使公務員登載不實之犯行
    ，均時間密接，所犯構成要件相同之罪名，為連續犯，應依
    刑法第五十六條之規定，以一罪論，並依法加重其刑。爰審
    酌被告前無犯罪前科，有台灣高等法院被告全國前案紀錄表
    可參、不思循正當救濟途徑解決土地買賣糾紛之犯罪動機及
    目的、犯罪之手段、犯罪時所受刺激及其品行、生活狀況、
    智識程度、犯罪所生之損害、及犯罪後坦承之態度等一切情
    狀，量處如主文所示之刑，並諭知易科罰金之折算標準。至
    內容登載不實、林忠正為所有權人之系爭土地所有權狀，業
    於被告甲○○將前揭土地移轉登記予林欽誠時，已由地政機
    關收繳作廢，自非仍屬林忠正所有；另以林欽誠為登記名義
    人之系爭土地所有權狀，並非被告及共犯所有之物，自均不
    得宣告沒收，附此敘明。
據上論斷，應依刑事訴訟法第二百七十三條之一第一項、第二百
九十九條第一項前段，刑法第二十八條、第五十六條、第二百十
四條、第四十一條第一項，罰金罰鍰提高標準條例第一條前段、
第二條，判決如主文。
本案經檢察官張智堯到庭執行職務。
中　　華　　民　　國　九十四　年 　三　　月　三十一   日
                      刑事第十三庭 法  官 吳佳薇
上正本證明與原本無異。
如不服本判決，應於判決送達後10日內向本院提出上訴狀（應抄
附繕本）。告訴人或被害人如對於本判決不服者，應具備理由請
求檢察官上訴，其上訴期間之計算係以檢察官收受判決正本之日
期為準。
中　　華　　民　　國　九十四　年 　四　　月　  一     日
                                    書記官 潘文賢
附錄：本判決論罪科刑法條全文
刑法第二百十四條
明知為不實之事項，而使公務員登載於職務上所掌之公文書，足
以生損害於公眾或他人者，處三年以下有期徒刑、拘役或五百元
以下罰金。
